臺灣高等法院刑事判決
110年度上訴字第2927號
上  訴  人  臺灣桃園地方檢察署檢察官
被      告  謝傅森


選任辯護人  葉智幄律師(法扶律師)
被      告  謝沐菲



選任辯護人  杜唯碩律師(法扶律師)
被      告  謝瑛明


選任辯護人  魏大千律師(法扶律師)
上列上訴人因被告等強盜案件，不服臺灣桃園地方法院109年度
訴字第73號，中華民國110年3月31日第一審判決（起訴案號：臺
灣桃園地方檢察署107年度偵字第7748、17620號、108年度偵字
第24906號），提起上訴，本院判決如下：
    主  文
原判決關於乙○○、甲○○、丙○○部分均撤銷。
乙○○、甲○○、丙○○犯結夥三人以上強盜未遂罪，各處有期徒刑肆
年。又共同犯剝奪他人行動自由罪，各處有期徒刑捌月。
    事  實
一、乙○○、甲○○、丙○○均係原為孟加拉籍之歸化國人，知悉孟加
    拉籍之成年人A1（真實姓名年籍詳卷）係來臺逾期停留之非
    法移工，因向A1索討金錢遭拒，竟結夥三人，共同基於為自
    己不法所有之強盜犯意聯絡，於民國106年2月18日晚間，由
    乙○○開車搭載甲○○、丙○○，前往A1位於桃園市蘆竹區厚生路
    某社區之住處樓下等候，見A1出現，即由丙○○自背後抱住A1
    ，乙○○毆打A1腰、腳、耳朵等部位，甲○○持噴霧器朝A1臉部
    噴灑辣椒水，丙○○復出手朝A1身體亂打，共同以此等強暴方
    式，至A1不能抗拒，而任由丙○○強拉其脖子上金項鍊及強取
    身上錢包，惟混亂中金項鍊、錢包均掉落地上，未及得手，
    乙○○、甲○○、丙○○即將A1強押上乙○○駕駛之自用小客車，載
    至桃園市中壢區文化二路家樂福賣場（下稱家樂福內壢店）
    附近之公園，隨後乙○○指示甲○○撥打電話報警，A1因此由桃
    園市政府警察局中壢分局文化派出所（下稱文化派出所）警
    員孫守平前來查獲，並於同年3月10日送醫診治，發現仍受
    有下背挫傷、左耳挫傷及背部2處傷口已結痂等傷勢。
二、乙○○、甲○○、丙○○及真實姓名年籍不詳之孟加拉籍成年人MU
    SA等4人，知悉孟加拉籍之成年人A2（真實姓名年籍詳卷）
    亦係來臺逾期停留之非法移工，因向A2索討金錢遭拒，竟基
    於妨害自由之犯意聯絡，於106年8月4日下午，待A2在桃園
    市○○區○○路000號之龍岡清真寺做完禮拜，正騎乘機車離開
    之際，其等4人即分乘3輛機車，前後包夾A2，使A2為逃離而
    迴轉時，與丙○○騎乘之機車發生碰撞，丙○○隨即抓住倒地之
    A2，乙○○、甲○○及MUSA則分持大鎖、棍子毆打A2，致A2受有
    頭部外傷、右側手部挫傷、左側手部挫傷及右側膝部挫傷等
    傷害，而共同以此等非法方法，剝奪A2之行動自由，再由甲○○撥打電話報警，並指示MUSA先行離去，A2因此於同日下午
    2時30分許，在桃園市○○區○○路000號前為警查獲。
三、案經A1、A2訴由法務部調查局桃園市調查處報請臺灣桃園地
    方檢察署檢察官偵查起訴。
    理  由
壹、證據能力方面：
一、被告丙○○於107年5月2日接受調查員詢問時所為之供述（107
    年度偵字第7748號卷《下稱7748號偵查卷》㈠第28至31頁），
    對被告乙○○、甲○○而言，屬被告以外之人於審判外之陳述，
    且經乙○○、甲○○暨其等辯護人爭執證據能力（原審卷㈠第165
    頁，本院卷㈠第62、104頁）。然：
　㈠按被告以外之人於檢察事務官、司法警察官或司法警察調查
    中所為之陳述，與審判中不符時，其先前之陳述具有較可信
    之特別情況，且為證明犯罪事實存否所必要者，得為證據，
    刑事訴訟法第159條之2定有明文，亦即係以具有「特信性」
    與「必要性」，認足以取代審判中經反對詰問之信用性保障
    ，而例外賦予證據能力。所謂「前後陳述不符」，係指該陳
    述之主要待證事實部分，自身前後之陳述有所矛盾不符，導
    致應為相左之認定，此並包括先前之陳述詳盡，於後簡略，
    甚至改稱忘記、不知道等實質內容已有不符者在內，亦即應
    就前後階段之陳述進行整體判斷，以決定其間是否具有實質
    性差異，惟無須針對全部陳述作比較，陳述之一部分有不符
    ，亦屬之；而此等「特信性」，立法政策上並未有列舉或例
    示明文，其內涵完全委由法院就個案主客觀的外部情況，依
    事物之一般性、通常性與邏輯之合理性為審酌判斷，且由於
    本條被告以外之人業於審判中到庭接受詰問，其審判外之陳
    述已受檢驗覈實，因此，所謂「具有較可信之特別情況」，
    以自由證明為已足。倘法院就調查中陳述時之外部附隨環境
    、狀況或條件等相關事項，例如：陳述人之態度、與詢問者
    之互動關係、筆錄本身記載整體情況、詢問者之態度與方式
    、是否告知陳述人之權利、有無違法取供等情狀予以觀察，
    綜合判斷陳述人陳述時之外在、客觀條件已獲確保，具有可
    能信為真實之基礎，即得謂「具有較可信之特別情況」；至
    「為證明犯罪事實存否所必要者」，係指就具體個案案情及
    相關卷證判斷，為發現實質真實目的，認為除該項審判外之
    陳述外，已無從再就同一供述者，取得與其上開審判外陳述
    之相同供述內容，倘以其他證據代替，亦無從達到同一目的
    之情形而言（最高法院109年度台上字第1792號、107年度台
    上字第4478號、106年度台上字第3183號判決意旨參照）。
　㈡經查，丙○○雖於本院審理時同意具結作證，然就有關其與乙○○、甲○○（以下合稱為被告3人）在何處攔下A1、如何對A1施
    強暴暨何以攔下A2等過程、緣由，較諸其於107年5月2日之
    調詢供述，顯有前後不一且避重就輕之情事，已具有實質性
    差異甚明。又丙○○於前揭期日接受調查員詢問時，雖無通譯
    在場，然經本院於111年1月20日勘驗上開期日之詢問錄影光
    碟，結果為：該次詢問係採一問一答方式進行，丙○○係坐於
    椅子上，身體未受拘束，神情自若、態度輕鬆；丙○○可以理
    解調查員之問題，並依其自由意志，就案發經過以流利中文
    輔以英文回答，對於A1、A2指述之情節亦屢有否認、駁斥或
    解釋之情形，調查員並反覆確認丙○○真意，依丙○○所述內容
    整理、覆誦予丙○○確認後，始製成筆錄，筆錄記載內容與丙○○之供述互核相符；丙○○並無任何遭調查員以不正方式要求
    為特定回答之情形乙節，有本院勘驗筆錄存卷可按（本院卷
    第199至202、207至214頁），丙○○復自承：該次供述係出於
    自由意志，沒有受到刑求，都是懂多少就回答多少等情在卷
    （原審卷㈡第97頁，本院卷第267頁），足認其陳述時之外在
    、客觀條件均已獲確保，具有較可信性之特別狀況，且為證
    明犯罪事實所必要，是以依刑事訴訟法第159條之2規定，丙○○於107年5月2日之調詢供述，對乙○○、甲○○而言，有證據
    能力。至丙○○及其辯護人僅爭執上開調詢供述之證明力（本
    院卷第215頁），且當日丙○○並無任何受強暴、脅迫等不正
    方法詢問之情形，復如前述，其所為不利於己之陳述亦核與
    事實相符（詳如後述），則依刑事訴訟法第156條第1項規定
    ，丙○○於107年5月2日調詢時所為不利於己之供述，對其自
    身而言，亦得為證據。
　㈢被告3人及其等辯護人雖又辯稱：丙○○於上開期日接受詢問時
    ，沒有翻譯及律師在場，丙○○僅具簡單之中文溝通能力，是
    調查員建構事實之後，才順著回答是或不是，其供述係遭誘
    導云云（本院卷第199、202、203、254、271、284、285頁
    ）。然查，調查員於詢問初始，即依法告知丙○○其有選任辯
    護人之權利，嗣再次向丙○○確認是否要請律師時，丙○○即以
    中文回答「我沒有做壞事，如果你們說我有做壞事，我找律
    師啊」，調查員遂一再強調「你隨時都可以找律師」等語，
    然迄詢問結束，丙○○均未要求律師到場，並於當日14時55分
    7秒至36秒許時，回答「（你今天講的都是實在的嗎？）Tru
    e」、「（那有沒有什麼要補充的意見？）沒有聽不懂的，
    不懂的你都有翻譯英文了」等語；且因丙○○表示其中文閱讀
    能力不佳，調查員遂自當日15時52分10秒許起，逐字逐句朗
    讀筆錄內容予丙○○確認，15時54分20秒時，丙○○表示自己「
    聽、說的中文能力都還可以，但是無法閱讀中文」，並於15
    時54分29秒時，對於調查員在筆錄記載「目前不需要選任辯
    護人」一事，表示「記載正確」等情，復據本院逐一勘驗綦
    詳（本院卷第201、213、214頁），足認丙○○確已瞭解其接
    受詢問時所得主張之法律上權利，並基於自由意志而決定無
    庸委請辯護人到場陪同甚明。況丙○○係原為孟加拉籍之歸化
    國人，於108年8月及10月間，曾2度擔任內政部移民署北區
    及中區事務大隊相關案件之孟加拉語翻譯乙節，有內政部移
    民署110年12月8日移署移字第1100130788號函暨檢送之調查
    筆錄附卷可憑（本院卷第159至172頁），可見丙○○於107年5
    月2日接受調查員詢問時自陳：伊曾經幾次到移民署擔任翻
    譯乙節（7748號偵查卷㈠第28頁反面），洵非子虛；再佐以
    丙○○於該日接受調查員詢問時，對於A1、A2指述之情節亦屢
    有否認、駁斥或解釋之舉，益徵丙○○確實能理解問題，並依
    自己自由意志陳述，絕非僅具簡單之中文聽、說能力，亦無
    依順調查員意思回答之情形，前揭調詢供述具有「較可信之
    特別情況」，實甚為明確。被告3人及其等辯護人空言指稱
    ：丙○○之中文能力不佳，該次詢問係受到調查員誘導云云，
    顯非可採。
二、被告3人暨辯護人雖均爭執A1及A1友人劉喬琳偵查中供述之
    證據能力，甲○○、丙○○及其辯護人復主張A2之偵查中供述亦
    無證據能力云云（原審卷㈠第165頁，本院卷㈠第63至66、104
    、216頁）。然：
　㈠按被告以外之人於偵查中向檢察官所為之陳述，除顯有不可
    信之情況者外，得為證據，刑事訴訟法第159條之1第2項定
    有明文。蓋基於過往實務經驗之累積，檢察官代表國家偵查
    犯罪，通常都能遵守法律程序規範，無不正取供之虞，且接
    受偵訊之該被告以外之人，已依法具結，擔保其係據實陳述
    ，如有偽證，應負刑事責任，有足以擔保筆錄製作過程可信
    之外在環境與條件，故原則上檢察官依證人程序之訊問筆錄
    ，皆得為證據。又傳聞證據有無證據能力，乃證據適格之問
    題，此與被告於審理中之對質詰問權，屬於人證之調查證據
    程序，要屬二事。從而被告以外之人於檢察官偵訊時所為之
    陳述，倘業經依法具結，被告及其辯護人自應釋明有何顯不
    可信之情況，否則即應認有證據能力（最高法院109年度台
    上字第4068號、106年度台上字第3327號判決意旨參照）。
    　
　㈡檢察官於106年6月20日、同年8月9日、107年5月8日訊問A1、
    A2及108年9月11日訊問劉喬琳時，均已告知其等具結之義務
    及偽證之處罰，並命朗讀結文後簽名具結之事實，業據各次
    訊問筆錄記載綦詳（106年度他字第3975號卷《下稱他字卷》㈠
    第126頁反面，他字卷㈡第146頁反面，7748號偵查卷㈠第111
    頁反面、114頁反面，7748號偵查卷㈡第97頁)，另有證人結
    文存卷供憑（他字卷㈠第129頁，他字卷㈡第152頁，7748號偵
    查卷㈠第118、119頁，7748號偵查卷㈡第99頁），足見檢察官
    確已遵守法律程序規範，尚無不正取供之虞。又檢察官於10
    7年5月8日訊問A1時，係由通譯江爾力、楊健凱分別為丙○○
    、A1翻譯，而乙○○詢問A1、A2是否為兄弟時，楊健凱為A1翻
    譯「不是，他只是我朋友來臺灣，沒有同住」後，乙○○、甲○○雖質疑楊健凱之翻譯有誤，然經檢察官再次確認A1、A2是
    否為表兄弟或有無親屬關係時，楊健凱為A1翻譯「兩個人的
    家不一樣」、「A1意思是說A1、A2在孟加拉不認識，是來臺
    灣才認識」等語，江爾力亦陳稱：伊是聽到A1說認識A2，都
    叫A2「哥哥」，但沒有聽到A1說是在孟加拉認識A2等情，且
    因乙○○仍執意爭執楊健凱之譯述，檢察官旋即諭知通譯互換
    ，改由江爾力為A1翻譯，惟互換後就有關乙○○質問A1為何說
    每個月要交新臺幣（下同）5、6千元一事時，江爾力譯述之
    內容亦與楊健凱相同，均為「他們（指乙○○等人）說沒有給
    的話就要報警」（7748號偵查卷㈠第111、113頁反面、114頁
    ），在在足見楊健凱並無刻意曲解A1證詞之情事；況甲○○當
    庭雖亦表示「翻譯的人（指楊健凱）剛跟A1說不可以幫我們
    講話」等語（7748號偵查卷㈠第113頁反面），據此辯稱楊健
    凱譯述不實，然上開話語至多僅係楊健凱提醒A1應盡其據實
    陳述之義務而已，亦難認有何偏頗可言。從而乙○○及其辯護
    人逕指A1之107年5月8日偵查中供述，有顯不可信之情形云
    云（本院卷第63、64頁），洵屬無據。被告3人及其等辯護
    人又未再指出前揭訊問筆錄之製作原因、過程、內容、功能
    等外在環境，有何顯不可信之情況，是以依刑事訴訟法第15
    9條之1第2項規定，A1、A2及劉喬琳於前揭期日經具結之偵
    查中證詞，均有證據能力。
　㈢再者，有關證據能力之規定，係屬於證據容許性之範疇，而
    被告之反對詰問權則指訴訟上被告有在公判庭當面詰問證人
    ，以求發現真實之權利，此與證據能力係指符合法律所規定
    之證據適格，而得成為證明犯罪事實存在與否之證據資格，
    性質上並非相同（最高法院98年度台上字第3799號判決意旨
    參照）。劉喬琳已經原審傳喚到庭作證（原審卷㈠第356至37
    5頁），足以適切保障被告3人之反對詰問權，且其有關A1傷
    勢之證詞，乃親眼所見之自身經歷而非傳聞。至A1、A2雖已
    於107年12月14日、同年11月29日遭遣返出境，有內政部移
    民署110年3月5日移署北字第1100027449號函暨檢送之出境
    資料存卷可按（原審卷㈠第433至438頁），致無從於審理期
    日到庭接受交互詰問，然被告3人於原審時已表示無意傳喚A
    1、A2等語明確（原審卷㈠第356頁）；且檢察官於107年5月8
    日訊問A1、A2時，亦同時傳喚被告3人到場，除提示A1、A2
    之證詞由被告3人表示意見以外，更賦予被告3人詢問A1、A2
    或進行對質之機會，復據該日訊問筆錄記載綦詳（7748號偵
    查卷㈠第111至117頁），足見亦已適切保障被告3人之對質詰
    問權。是被告3人及其等辯護人以A1、A2、劉喬琳於偵查中
    經具結之供述仍屬傳聞證據，且未保障其等對質詰問權為由
    ，爭執證據能力（原審卷㈠第165頁，本院卷第64至66、216
    頁），洵屬對於證據適格與詰問權保障之混淆，委無可採。
三、本判決所引用之其餘供述及非供述證據，檢察官、被告3人
    暨其等辯護人於本院準備程序、審理時，均已表示「對證據
    能力無意見」等語明確（原審卷㈠第165、166頁，本院卷第6
    2、66、67、103至105、138至140、215至217、256至260頁
    ），迄本院言詞辯論終結前，復未就證據能力聲明異議，本
    院審酌該等證據作成時並無違法取證或證據力明顯偏低之情
    形，亦無證據顯示係公務員違背法定程序所取得，堪認引為
    證據核無不當，再經本院於審理期日逐一提示而為合法調查
    ，自均得作為本案認定犯罪事實之證據。
四、至A1、A2、劉喬琳之警詢、調詢及偵查中未經具結之供述，
    因被告3人及其等辯護人分別爭執證據能力，本院均業已將
    之排除，並未引為認定被告3人犯罪之積極證據，惟仍得以
    之作為彈劾證據，用來爭執或減損證人陳述之證明力（最高
    法院108年度台上字第801號），附此敘明。
貳、實體方面：
一、認定犯罪事實所憑之證據及理由：
  ㈠就被告3人強盜A1財物未遂部分：
　　訊據被告3人坦承：A1係逾期停留之孟加拉籍人士，106年2
    月18日晚間，乙○○指示甲○○報警前來查緝A1，丙○○亦在A1遭
    警逮捕之現場等情不諱，惟均矢口否認有何強盜A1財物未遂
    犯行，皆辯稱：其等並未前往A1住處強押A1上車，沒有出手
    毆打或對其噴辣椒水之舉動，也未強取A1任何財物，只是不
    滿A1欺壓孟加拉籍同胞，當天剛好在家樂福內壢店附近的公
    園看見A1，就報警來抓A1而已云云。經查：
　　⑴A1係以參加中華民國滑輪溜冰協會於98年7月10日至25日舉
      辦之「2009亞洲滑輪溜冰夏季訓練營」為由，於98年7月1
      1日入境，惟翌日即離開下榻旅館，不知去向，屬逾期停
      留之外國人，嗣於106年2月18日晚間某時，在桃園市中壢
      區家樂福內壢店附近之公園，由甲○○撥打電話報警，而由
      桃園市政府警察局中壢分局文化派出所警員孫守平前來查
      獲A1之事實，業據被告3人自承在卷（原審卷㈠第145頁，
      原審卷㈡第101、102頁），核與證人孫守平於偵查中證述
      之情節大致相符（7748號偵查卷㈡第100頁），並有行政院
      體育委員會98年10月22日體委國字第0980026572號函、外
      交部領事事務局98年10月15日領二字第0986801135號函暨
      檢送之選擇性落地簽證申請表、護照影本、簽證保證書、
      A1之入出境查驗紀錄、內政部移民署緝獲A1相關資料等件
      在卷可稽（他字卷㈠第63至80、84、89至91頁，他字不公
      開卷㈡第20、21頁），上開事實首堪認定。
　　⑵A1於106年6月20日、107年5月8日檢察官訊問時，已具結證
      稱：被告3人於106年2月18日到伊南崁住處（應為桃園市
      蘆竹區之口誤，確切地址詳卷）樓下，見到伊後，丙○○從
      背後抱住伊，乙○○踢伊腰、腳，甲○○拿辣椒噴霧器噴伊眼
      睛，接著乙○○打伊耳朵，丙○○也朝伊亂打，並用手搶伊脖
      子上的金項鍊及錢包，伊遭被告3人拉上車，由乙○○開車
      ，甲○○、丙○○繼續打伊側臉，伊被載到1個公園，下車後
      ，甲○○打電話給警察，警察就過來了；在警察局時，伊有
      跟警察說自己肩膀受傷，在流血，但警察沒有理會，伊也
      有打電話給女性鄰居求救（指劉喬琳），她有到警局探視
      ；伊來臺灣後，原本在擴益公司工作，期間認識被告3人
      ，後來離開擴益公司，被告3人就說如果伊要在桃園、中
      壢工作，就要每個月交5千元，因為伊是非法工作，如果
      不付錢，被告3人就會找警察來抓，伊最後一次交錢給被
      告3人，是105年9、10月間等語明確（他字卷㈠第123至125
      頁，7748號偵查卷㈠第111頁反面至114頁）。
　　⑶丙○○於107年5月2日調詢時，亦供陳：伊和乙○○、甲○○是到
      A1蘆竹住處社區外的馬路等候，趁晚上8、9點A1出門倒垃
      圾時抓住他，甲○○或乙○○並用噴霧劑噴A1的臉，把A1帶到
      車上載到內壢的家樂福，拉扯過程中A1的金飾、皮包都掉
      在地上，因為聽大家說A1騙孟加拉同胞很多錢，所以伊和
      乙○○、甲○○才想把A1抓到警局等情綦詳（7748號偵查卷㈠
      第28至31頁，本院卷第201、207至211、214頁）；再於本
      院審理時具結證稱：伊在調詢時有說「當天是和乙○○、甲○○一起去抓A1上車，甲○○和乙○○其中也有人拿辣椒水噴A1
      的臉」，同日接受檢察官訊問時也有說「A1不上車，我和
      乙○○、甲○○3人一起抓A1，我抓A1的皮帶，有拿辣椒水噴A
      1的臉，忘記是乙○○兄弟當中誰噴的，只知道當時A1要跑
      掉」這些話沒錯等情綦詳（本院卷第265頁）。
　　⑷證人即106年2月18日前往警局探視A1之劉喬琳亦於偵查中
      具結證稱：「我過去警察局時有看到他（指A1，下同）全
      身傷，背部腫起來，他穿長袖皮外套，外套當時破掉，所
      以我看到他背部腫起來。外套是裂開破掉…。因為語言不
      是很通，我用國語問他哪裡痛，他就比給我看這裡痛那裡
      痛。我要回去前，有看到相同國籍的2個人到派出所，我
      問他們是否語言相通，請麻煩幫忙翻譯，他說OK後我就離
      開了」、「（你當時在調查局說你看到A1臉擦傷，手腫起
      來，皮衣破裂？）對。是手臂後面的背腫起來」、「我離
      開前看到那2個人跟警察聊天，聊很久，我當時就奇怪為
      何這麼久都沒有進到警察局，是我要離開時，我問他們可
      否翻譯，他們說可以我就離開了」，並指認在警察局所碰
      到的2個孟加拉人，其中之一就是甲○○等情綦詳（7748號
      偵查卷㈡第97、98頁）；核與乙○○於偵查中供陳：警察帶A
      1到警察局時，伊和甲○○還留下來幫忙翻譯等情（7748號
      偵查卷㈠第113頁），相互吻合。劉喬琳再於原審具結證稱
      ：伊抵達文化派出所後，看見A1頭部、背部都有傷，還有
      皮衣破掉，A1一直說很痛很痛，伊有跟警察說為什麼不帶
      A1去看醫生，警察都沒有回應，離開警察局時看到2個印
      度人（應為孟加拉人之口誤）在門口，伊以為是翻譯，就
      請這2位幫忙向警察表示應將A1送醫，伊就離開了；伊沒
      有看見A1頭部或小腿有血流如注的狀況，但確實有受傷等
      語明確（原審卷㈠第357、359、361、370頁）。
　　⑸綜合丙○○、劉喬琳之前揭證詞，再佐以乙○○自承：伊知道A
      1居住的社區，只是不知道是哪棟，是與A1同住的孟加拉
      人跟伊說的等情（7748號偵查卷㈠第112頁反面、113頁）
      ，足認A1指稱其係在蘆竹住處樓下，遭被告3人毆打、以
      辣椒水噴臉，丙○○並出手強取其金項鍊、錢包，再押入車
      內載往家樂福內壢店附近之某公園後，報警前來逮捕之事
      實，確實信而有徵，絕非為報復被告3人而隨意杜撰，自
      堪予採信。又A1雖遲至106年3月10日始獲送醫診治，結果
      仍有下背挫傷、左耳挫傷及背部2處傷口已結痂等傷勢，
      有佑民醫療社團法人佑民醫院（下稱佑民醫院）出具之診
      斷書附卷供憑（他字不公開卷㈠第111頁），益見A1指述其
      遭丙○○自背後抱住，乙○○打伊腰、腳、耳朵等部位，丙○○
      也朝伊亂打，上車後甲○○、丙○○繼續打伊側臉乙節，確與
      劉喬琳證稱：伊看到A1頭部、背部都有傷，以及前揭診斷
      書顯示「下背挫傷、左耳挫傷及背部2處傷口已結痂」之
      傷勢部位，均相吻合，該等傷勢自係被告3人毆打所致無
      訛。
　　⑹丙○○非但於107年5月2日調詢時供陳：在A1住處樓下扭打的
      過程中，A1金飾掉在地上等情綦詳（7748號偵查卷㈠第29
      頁，本院卷第207、208頁），更表示「（但被害人說，你
      跟甲○○，你們3個人用噴霧，然後beat him，然後take hi
      s money？）沒有沒有」、「（ten thousand dollars？
      ）沒有沒有。他皮包都空空的，怎麼拿錢。我看他皮包有
      沒有駕照、護照，有沒有什麼東西，一毛都沒有，皮包裡
      面」、「（你拿他皮包幹嘛？）因為皮包掉下來」等情，
      另經本院勘驗前揭調詢光碟確認無誤（本院卷第210、211
      頁），則苟被告3人真係不滿A1欺壓孟加拉籍同胞，欲報
      警使逾期停留之A1遭到遣返，衡情只需報警處理即可，何
      以竟親自至A1住處樓下守候，見A1出門倒垃圾時，又施以
      毆打、噴辣椒水等強制手段，並造成A1之金項鍊、錢包均
      掉落地上之結果？益徵A1指稱係因不再按月交錢給被告3
      人，被告3人遂至其住處強押並動手毆打、強取其金項鍊
      、錢包，再報警逮捕之指述，絕非子虛。
　　⑺強盜罪之強制行為，包括強暴、脅迫、藥劑、催眠術或他
      法，施用此等手段之程度，以客觀上足以壓抑被害人之抗
      拒，或使祇須抑壓被害人之抗拒，或使被害人身體上、精
      神上，處於不能抗拒之狀態為已足，其暴力縱未與被害人
      身體接觸，仍不能不謂有強暴、脅迫行為。又所謂「至使
      不能抗拒」，指其強制行為，就當時之具體事實予以客觀
      之判斷，足使被害人身體上或精神上達於不能或顯難抗拒
      之程度，不以被害人之主觀意思為準。所謂就當時之具體
      事實予以客觀之判斷，應以通常人之心理狀態為標準，綜
      合考量被害人（如年齡、性別、體能等）、行為人（如行
      為人體魄、人數、穿著與儀態、有無使用兇器、使用兇器
      種類等）以及行為情況（如犯行之時間、場所等）等各種
      具體事實之情況，倘行為人所施之強制行為依一般人在同
      一情況下，其意思自由因此受到壓抑，即應論以強盜罪。
      至於被害人實際上有無抗拒行為，與本罪成立不生影響（
      最高法院107年度台上字第586號、105年度台上字第2714
      號判決意旨參照）。被告3人在A1住處樓下，憑藉人數之
      優勢，對A1施以毆打、噴辣椒水等強制手段，衡諸一般人
      如同樣身處此等彼眾我寡，無從離去且遭持續毆打之情形
      下，實已難抗拒丙○○出手強取金項鍊、錢包之舉動，是以
      被告3人之前揭強暴手段，確已足壓制A1之自由意志，達
      到客觀上至使不能抗拒之程度無疑。
　　⑻A1於調詢、偵查證稱：在遭強押上車之過程中，被告3人之
      其中1人曾持刀抵住伊脖子，上車前拿榔頭打伊，又用小
      刀插伊小腿，當場流很多血乙節（他字卷㈠第9、12、123
      頁反面，7748號偵查卷㈠第111頁反面、112頁反面，此處A
      1之調詢筆錄是用以彈劾其證詞之可信度，並非作為認定
      被告3人犯罪之積極證據，故不受傳聞法則之拘束），固
      與劉喬琳於原審證稱：A1只有說遭人毆打肩膀及頭部，沒
      有提到用小刀、斧頭之情形，也沒有看到流很多血等情（
      原審卷㈠第360、361頁），有所出入，且無其他證據足資
      補強A1此部分指述之真實性，即尚難遽認被告3人有何持
      小刀、榔頭傷害A1之情事。然按告訴人、證人之陳述有部
      分前後不符，或相互間有所歧異時，究竟何者為可採，法
      院仍得本其自由心證予以斟酌，非謂一有不符或矛盾，即
      應認其全部均為不可採信；尤其關於行為動機、手段及結
      果等之細節方面，告訴人之指陳，難免故予誇大，證人之
      證言，有時亦有予渲染之可能；然其基本事實之陳述，若
      果與真實性無礙時，則仍非不得予以採信（最高法院74年
      度台上字第1599號判決意旨參照）。A1確遭被告3人動手
      毆打腰、腳、耳朵等部位而受傷之事實，業據本院綜合A1
      、劉喬琳、丙○○之證詞及佑民醫院診斷書等證據，相互勾
      稽而審認明確，業如前述，自不因A1有關「被告3人分持
      小刀、榔頭」之指述尚難採信，即影響A1對於前揭基本事
      實陳述之可信性。
　　⑼卷附之內政部移民署北區事務大隊（下稱移民署北區大隊
      ）收容受收容人身體狀況證明單（他字不公開卷㈡第51頁
      ，下稱入所狀況證明單）、同大隊桃園市專勤隊受收容人
      搜查紀錄表（他字不公開卷㈡第17頁，下稱搜查紀錄表）
      、接受違法外來人口複訊筆錄（他字不公開卷㈡第23頁，
      下稱複訊筆錄），固均記載A1於106年2月19日、20日經搜
      查及收容時，身體並無異狀及傷勢等情。證人即時任移民
      署北區大隊桃園市專勤隊科員之余聰惠於原審具結證稱：
      上揭入所狀況證明單是由伊蓋章，其上記載表示A1身體沒
      有受傷，也沒有異狀，專勤隊人員從警察那邊接案後，對
      於受收容人會全身脫光檢查是否有受傷或身體有狀況，收
      容所還會再做第二次檢查，不可能在受收容人有明顯傷口
      ，甚至是流血情況下，還勾選身體狀況無異狀，複訊筆錄
      也會再做確認等語（原審卷㈠第375至379頁）。證人即據
      報前往查緝A1之警員孫守平亦於偵查、原審具結證稱：若
      逾期居留之外國人遭尋獲時身體有傷，伊就會在筆錄上記
      載，印象中A1於事發時沒有傷勢，若有傷勢伊會有印象，
      警方在查獲逾期居留之外國人時，會先檢查其身體是否有
      傷勢，之後專勤隊人員也會再檢查1次，以免該名外國人
      將來入專勤隊拘留時身體發生狀況，可能有相關刑責等情
      （107年度偵字第17620號卷《下稱17620號偵查卷》第226頁
      ，原審卷㈠第465、466頁）。然查：
　　　①孫守平於偵查、原審始終證稱：因時間久遠，伊對當時
        如何查緝到A1、如何找來甲○○擔任A1翻譯、A1長相外貌
        如何，都已經完全沒有印象等情在卷（17620號偵查卷
        第225、226頁，原審卷㈠第465、467頁），然何以竟單
        單能答稱「印象中A1沒有傷勢」？衡情已有可疑，不能
        排除其僅係按照當時警詢筆錄記載回答之合理可能。又
        A1為警查緝後，乙○○、甲○○均同往警局擔任翻譯乙節，
        業據劉喬琳、乙○○證述如前，惟其等既係對A1施強暴之
        行為人，與A1之利害關係全然相反，又事涉自身刑事責
        任，本難期能忠實向孫守平反應A1供述之情節，此觀諸
        A1證稱：「（被送去派出所後，有沒有做筆錄？）我有
        簽名，是打我的其中一個人Mustafiz（即甲○○，下同）
        叫我簽這裡簽那裡，他叫我簽的文件我看不懂內容。…
        隔天早上，警察叫我出來，然後甲○○又叫我簽了一些文
        件，當時只有他在」等情（他字卷㈠第124頁），即臻明
        瞭。再對照A1於偵查中證稱：「我有跟警察說肩膀很痛
        ，在流血，我有一個女生鄰居來看我，…她也有跟警察
        說，但警察都沒有理我」（他字卷㈠第124頁）；以及劉
        喬琳於原審證稱：「…我去了警察局就看到他（指A1）
        頭部受傷，衣服也破了，…我有跟警察說為什麼沒有帶
        他去看醫生，警察都沒有給我回應」等情（原審卷㈠第3
        59頁），益見孫守平有關「A1沒有受傷」之證詞，顯有
        瑕疵可指，難以遽信為真。
　　　②證人即乙○○前妻張雅文雖於原審具結證稱：106年2月18
        日伊有在警察局見到A1，當時A1一隻手被銬著，一隻手
        在講電話，看起來沒有傷勢，衣服好好的，整個人都正
        常等語（原審卷㈠第458、459頁），然亦自承：甲○○怕
        警察講的中文如果太深，會聽不懂，所以請伊去警察局
        作陪，伊是打量A1全身一下子，大約5秒，沒有去看A1
        背後、後腦杓或頭頂等部位，也沒有和A1講話等情在卷
        （原審卷㈠第459至461頁），顯然張雅文僅係為陪同甲○○而前往警局，A1並非其關懷重點，亦未仔細檢查或詢
        問A1身體狀況，故其隨意打量即稱「A1沒有傷勢」云云
        ，尚難採信。
　　　③再者，對照A2於106年8月4日為警查獲後，因其提及遭被
        告3人打傷，經據報前往查緝之警員洪哲文帶往驗傷之
        結果，確實受有頭部外傷、右側手部挫傷、左側手部挫
        傷、右側膝部挫傷等傷勢，有天成醫療社團法人天晟醫
        院（下稱天晟醫院）診斷證明書在卷可稽（他字卷㈡第1
        44頁）；然A2經移送移民署北區大隊收容時，其入所狀
        況證明單仍記載「身體無異狀、無傷勢」（7748號偵查
        卷㈠第210頁），嗣A2之移民署北區大隊桃園市專勤隊接
        收違法外來人口複訊筆錄，卻又記載「健康狀況：有，
        擦傷無礙」等情（7748號偵查卷㈠第217頁），足認移民
        署北區大隊桃園市專勤隊人員在填製入所狀況證明單時
        ，對於收容人身體狀況之檢查嚴謹程度，實屬可疑。而
        余聰慧身為在A1入所狀況證明單、搜查紀錄表及複訊筆
        錄上蓋章確認之承辦人員，其為避免當時檢查A1身體狀
        況之疏漏遭察覺，導致相關承辦人員遭到究責之不利情
        狀，故於原審到庭作證時，始終按照前述文件內容答稱
        「A1無受傷」，衡情即甚有可能。是以縱使A1之入所狀
        況證明單、搜查紀錄表及複訊筆錄均記載其身體「無異
        狀、無傷勢」，孫守平、余聰慧亦均堅稱：A1遭查獲及
        入收容所時並無傷勢云云，均尚無從動搖本院就A1確遭
        被告3人毆打成傷之認定。
　　⑽丙○○雖已動手強取A1的金項鍊及錢包，然其於調詢時僅稱
      ：A1的金項鍊、錢包都掉在地上，伊和乙○○、甲○○只有把
      A1抓回家樂福內壢店，沒有管地上的金項鍊，也沒有拿錢
      包裡的錢等情（7748號偵查卷㈠第29、30頁，本院卷第201
      、208，211頁），乙○○、甲○○復始終否認有何拿取A1財物
      之舉，自尚無從認定被告3人已取得A1之金項鍊及錢包，
      僅能認係強盜未遂。
　　⑾被告3人雖又辯稱：其等係因A1剝削、欺壓孟加拉籍同胞，
      所以報警查緝已逾期停留之A1，因此惹來A1怨恨，故A1有
      高度虛偽陳述之風險云云。然查，A1係以參加「2009亞洲
      滑輪溜冰夏季訓練營」為由，入境翌日即離開下榻旅館，
      不知去向之逾期停留外國人，業如前述，且其中文程度不
      好，無法使用中文進行日常對話，亦據劉喬琳證述明確（
      7748號偵查卷㈡第97、98頁），核與A1於106年2月18日為
      警查緝後，係由乙○○、甲○○在警局為其翻譯之情節，相互
      吻合；再對照被告3人均係已取得身分之歸化國人，A1則
      係逾期停留之外國人士，隨時有遭強制遣返出境之風險，
      且A1證稱：如果不按月付錢，被告3人就會威脅要找警察
      來抓等情，核與A2之證詞及際遇如出一轍（詳如後述），
      足認A1證稱：伊自己就是非法居留，中文也很差，無法幫
      孟加拉人介紹工作，伊從105年9、10月間沒有再按月給錢
      ，被告3人就來抓他等情（7748號偵查卷㈠第112至114頁）
      ，洵非子虛。再者，證人即原籍孟加拉之歸化國人高士、
      林明固均於原審證稱：A1在臺從事非法仲介，抽取孟加拉
      籍同胞薪水的一半（原審卷㈠第383、384、449、452頁）
      ，惟亦均證述：其等只是聽一起做禮拜的孟加拉人轉述，
      這些孟加拉人都已經離境等情在卷（原審卷㈠第385、454
      、455頁），足見高士、林明有關「A1從事非法仲介」之
      證詞，僅係聽從他人轉述之傳聞，並非親身之經驗見聞，
      又無從檢驗其真實性，自難以採信。況A1於偵查中有關其
      遭被告3人以毆打、噴辣椒水等強暴手段，至不能抗拒，
      而由丙○○出手強搶其金項鍊、錢包之指述，有前揭各項補
      強證據足以參核印證，堪予採信乙節，業經本院審認明確
      ，則縱算A1真有仲介孟加拉籍同胞非法打工之情事，亦與
      本案犯罪事實之認定無涉，更非被告3人得以強暴手段將A
      1抓走送警之合法事由。從而被告3人空言辯稱：A1是挾怨
      報復，才指述其等強盜財物云云，委無可採。
  ㈡就被告3人非法剝奪A2行動自由部分：
　　訊據被告3人坦承：106年8月4日在桃園市○○區○○路000號之
    龍岡清真寺附近，丙○○、A2分別騎乘騎車發生碰撞，警察因
    此前來等情不諱，惟亦矢口否認有何妨害自由犯行，皆辯稱
    ：當天是A2與丙○○發生車禍，A2亦係因逾期停留遭被告3人
    檢舉，心生不滿，才會誣指其等犯罪云云。經查：
　　⑴A2於94年3月24日持有效期間30日之簽證入境，係逾期停留
      之外國人，嗣於106年8月4日下午2時30分許，在桃園市○○
      區○○路000號前，騎乘機車與丙○○發生碰撞，因而為警查
      獲之事實，業據被告3人自承在卷（原審卷㈠第145、209頁
      ，原審卷㈡第104至106頁），並據證人即桃園市政府警察
      局中壢分局龍興派出所警員洪哲文於偵查中證述明確（17
      620號偵查卷第231至233頁），另有查處外來人口在臺逾
      期停留案件通知單、舉發違反入出國及移民案件通知書、
      內政部移民署緝獲A2相關資料在卷可稽（7748號偵查卷㈠
      第212頁正反面、217至227頁），上開事實首堪認定。
　　⑵A2業於106年8月9日檢察官訊問時，具結證稱：「（你在調
      查站稱甲○○、乙○○、丙○○跟MUSA，從2013年開始，每個月
      會跟你要5、6千元，如果不給的話，要去報警，有沒有這
      件事？）有這件事，但是沒有MUSA，MUSA是這3、4年間才
      出現的人，他專門幫這3個人去要錢，或陪同這3個人」、
      「（你是否都有給他們錢？）是，因為如果我沒有給錢，
      他們會威脅說要叫警察，並威脅要毆打我」、「（106年8
      月4日為何會被警察抓？）那天我去清真寺禮拜，甲○○、
      乙○○、丙○○、MUSA他們4個人看到我在清真寺的時候在外
      面等，我做完禮拜出來以後，騎車要離開，他們4人騎3台
      車來撞我的機車，因為我很久沒有繳錢了，我機車倒了以
      後，他們用鐵具打我的身體，…我不知道是圍觀的臺灣人
      報警，還是甲○○他們報警的，但警察來之前，甲○○有叫MU
      SA趕快走」、「（2017年2月開始付錢後，為何2017年8月
      4日他們要去清真寺用機車撞你的機車？）…在8月4日前2
      、3個月我就沒有再付錢，所以他們才會來打我」、「有
      很多人都像我一樣被甲○○、乙○○、丙○○恐嚇，他們都會表
      示他們3個是合法的，不會有人對他們怎樣，但我們是非
      法，會被送走」等語（他字卷㈡第147、148頁）。再於107
      年5月8日檢察官訊問時，在被告3人均在場之情形下，具
      結證稱：當天有4個人，除被告3人以外，還有MUSA，分乘
      3台機車追伊，2台在伊前面，1台在後面，丙○○撞伊機車
      後又抓著伊，由其他3人拿棍子、大鎖打伊，伊不知道是
      誰報警，但警察來之前被告3人就叫MUSA先走，後來警察
      就把伊帶回警察局；如果沒有按月給被告3人錢，他們就
      會打人跟威脅報警，他們有報警抓過很多人，伊最後1次
      付錢是被抓的3個月前等語綦詳（7748號偵查卷㈠第115頁
      正反面）。
　　⑶丙○○於107年5月2日接受調查員詢問時，供陳：「當天是我
      、甲○○及乙○○各騎1台摩托車要去抓從事仲介工作詐騙的A
      2，要交給警察處理，A2從清真寺騎機車出來後，我們3台
      機車就要去包抄他，他見狀迴轉逃跑，所以撞到我的機車
      ，車禍後，A2又要逃，所以我抓住他的褲子不讓他跑，甲○○就打電話去龍岡派出所請警察過來，警察來之前我們就
      扭打在一起」等情不諱（7748號偵查卷㈠第30頁）；再經
      本院當庭播放上開錄影光碟勘驗，確認丙○○當時係供陳：
      「（他想要跑啦，他看到你們要把他夾起來，他才要迴轉
      ？）對、對，迴轉的時候撞到」、「（所以A2從清真寺騎
      機車出來後，你們3台機車就要去包抄他？）對」、「（
      他見狀後就迴轉，為什麼要迴轉？）對，迴轉回來，迴轉
      要跑啊」等語無訛，復製有勘驗筆錄存卷供憑（本院卷第
      201、211至213頁）。
　　⑷洪哲文於偵查中具結證稱：本案一開始是桃園市政府警察
      局平鎮分局龍岡派出所派員前往，後來回報說有打架糾紛
      ，才改由伊前往，A2說一開始騎車在路上，被對方碰到，
      對方就騎車撞他，並下車打他，再報警抓他，伊有親自送
      A2去天晟醫院就診，因為A2說不舒服等情明確（17620號
      偵查卷第231至233頁）。而A2於106年8月4日前往天晟醫
      院急診之結果，確實受有頭部外傷、右側手部挫傷、左側
      手部挫傷及右側膝部挫傷等傷勢，亦有該院出具之診斷證
      明書存卷可按（7748號偵查卷㈠第215頁）。
　　⑸綜合A2、丙○○、洪哲文之上開證詞，對照A1前揭亦證稱：
      如不按月付錢，被告3人就會報警來抓等情，可知當日是
      因A2不再給付金錢，被告3人要抓A2，而夥同MUSA分乘3輛
      機車，以前後包夾方式，使A2為逃離而迴轉時，與丙○○之
      機車發生碰撞，並由丙○○抓住倒地之A2，乙○○、甲○○及MU
      SA則分持大鎖、棍子毆打A2，致A2受有如前所述傷勢，再
      由甲○○報警前來查緝A2，甚為明確。乙○○、甲○○始終辯稱
      ：是A2騎車與丙○○發生車禍，才會被警察查獲，其等沒有
      要抓A2，A2是挾怨報復云云，丙○○嗣後亦改口為相同辯解
      ，洵屬卸責之虛詞，委無可採。
　　⑹A2於停留或居留期間屆滿前，未申請停留、居留延期，違
      反入出國及移民法第31條第1項規定，屬逾期停留之外國
      人，固應依同法第36條第2項規定，由內政部移民署強制
      驅逐出國，然其終非屬任何人均得逕行逮捕之刑事案件現
      行犯，被告3人自僅能報警舉發查察A2，絕無自行以強暴
      手段抓住A2不讓其離去之理，此觀諸入出國及移民法第92
      條規定「舉發違反本法規定之事實，經查證屬實者，得由
      移民署對舉發人獎勵之；其獎勵範圍、程序、金額、核給
      方式及其他應遵行事項之辦法，由主管機關定之」等情，
      即臻明瞭。從而被告3人以前後包夾、毆打等方法抓住A2
      ，再報警前來查緝，顯係以非法方法剝奪A2之行動自由，
      堪予認定。
　　⑺證人即丙○○配偶謝努濃雖於原審具結證稱：106年8月4日（
      筆錄誤載為108年8月4日，應予更正）伊有到派出所，看
      見A2手被銬著，但人沒有怎麼樣，丙○○向警察說是A2撞他
      的摩托車，但警察說A2沒有帶錢，丙○○就說算了等語（原
      審卷㈠第463、464頁）。然其證詞顯與天晟醫院診斷證明
      書記載A2確有受傷之事實有所出入，又未親眼目睹A2與丙○○騎乘機車發生碰撞之過程，謝努濃之證詞自無從資為有
      利於被告3人之認定。
　㈢綜上所述，本案事證明確，被告3人之犯行均堪予認定。
二、論罪及刑之加重減輕：
　㈠新舊法比較及法律適用之說明：
　　⑴被告3人行為後，刑法第302條第1項之規定，業於108年12
      月25日修正公布，並於同年月27日生效施行。其立法理由
      已記載「本罪於72年6月26日後並未修正，爰依刑法施行
      法第1條之1第2項本文規定將罰金數額修正提高30倍，以
      增加法律明確性，並使刑法分則各罪罰金數額具內在邏輯
      一致性」等情綦詳，足認修正前後之罰金刑度並無不同，
      僅係法條之罰金數額明確化，即非屬刑法第2條第1項所指
      之「法律有變更」，不生比較適用問題，應依一般法律適
      用原則，逕行適用裁判時法論處（最高法院95年度第21次
      刑事庭會議決議、97年度台上字第2518號判決意旨參照）
      。
　　⑵強盜罪以強暴、脅迫等方法，致使不能抗拒為構成要件之
      一，當然含有妨害被害人自由之性質，故就行為人之全部
      犯罪行為實施過程加以觀察，倘係以剝奪行動自由、傷害
      、恐嚇等強暴、脅迫手段，作為其強盜行為之著手實施，
      且於實施強暴行為之過程中，致被害人受有傷害，乃施強
      暴之當然結果，均應包括在強盜行為之內，無另行成立妨
      害自由、恐嚇或傷害等罪之餘地（最高法院92年度台上字
      第2184號、89年度台上字第5377號、71年度台上字第3209
      號判決意旨參照）。又刑法第302條第1項之妨害自由罪，
      原以強暴、脅迫為構成要件，其因而致普通傷害，乃強暴
      、脅迫當然之結果，除另有傷害故意外，仍祇成立該條項
      之罪，無同法第277條第1項之適用（最高法院86年度台上
      字第3619號判決意旨參照）。
　㈡核被告3人所為，就事實欄一部分，係犯刑法第330條第2項、
    第1項之結夥三人以上強盜未遂罪；其等在A1住處樓下，毆
    打A1成傷之傷害犯行，以及強押A1上車，載至家樂福內壢店
    附近公園交予警員之剝奪行動自由犯行，均已包含在強盜未
    遂之犯行以內，不另論罪。就事實欄二部分，被告3人係犯
    刑法第302條第1項之剝奪他人行動自由罪；其等為阻止A2離
    去而毆打A2成傷之傷害犯行，乃施強暴之當然結果，亦不另
    論罪。
　㈢被告3人就事實欄一、二所示犯行，及就事實欄二部分與真實
    姓名年籍不詳之孟加拉籍成年人MUSA，均有犯意聯絡及行為
    分擔，為共同正犯。
　㈣就事實欄一部分，被告3人已著手強取A1之金項鍊及錢包，然
    混亂中未及得手，為未遂犯，業如前述，檢察官認此部分係
    犯刑法第330條第1項之結夥三人以上強盜既遂罪，容有未洽
    ；惟既、未遂僅係犯罪狀態不同，罪名並無差別，尚無庸變
    更起訴法條。且被告3人均爰依刑法第25條第2項規定，減輕
    其刑。
　㈤又檢察官起訴之犯罪事實為裁判上一罪者，基於刑事訴訟法
    第267條審判不可分之原則，及與此原則同一訴訟理論，始
    有所謂犯罪事實之一部擴張或犯罪事實之一部減縮，而應於
    理由內敘明就未起訴部分一併審判，或就起訴之一部不另為
    無罪、免訴或不受理判決之可言；設若起訴事實為屬單純一
    罪及實質上一罪者，法院於不妨害事實同一之範圍內，得自
    由認定事實，適用法律，則屬刑事訴訟法第300條變更起訴
    法條之範疇。申言之，倘法院審理結果所認定之事實，與起
    訴之基本社會事實相同，縱令行為之程度有所差異，亦無礙
    其犯罪事實之同一性，自得逕行變更起訴法條，無須就起訴
    之罪名不另為無罪之諭知（最高法院106年度台上字第742號
    判決意旨參照）。就事實欄二部分，起訴書雖認被告3人係
    犯刑法第330條第2項、第1項之結夥三人以上強盜未遂罪，
    惟觀諸A2之106年8月4日警詢筆錄及106年8月9日調詢筆錄（
    7748號偵查卷㈠第213、214頁，他字卷㈡第137至139頁反面）
    ，均從未提及被告3人及MUSA在騎車撞倒A2並抓住毆打之際
    ，有何強拉其身上皮包或強取金錢之舉動，直至106年8月9
    日接受檢察官訊問時，A2始第一次陳稱「我口袋裡有3萬元
    ，他們打我的同時也要搶我的錢，但沒有被搶走」等情（他
    字卷㈡第147頁），此部分證詞之憑信性即非無疑，又查無其
    他積極證據足以補強，自尚難遽認被告3人有何強盜A2財物
    之行為，不能逕以結夥三人以上強盜未遂罪相繩，而僅能認
    定被告3人係犯刑法第302條第1項之剝奪他人行動自由罪。
    惟被告3人剝奪A2行動自由，乃其等被訴強盜未遂犯罪事實
    之強暴手段，二者具有實質上一罪關係，縱令行為之程度有
    所差異，亦無礙其犯罪事實之同一性，本院復已依刑事訴訟
    法第95條第1項規定，踐行變更所犯罪名之告知義務（本院
    卷第262、263頁），足以保障被告3人之訴訟防禦權，揆諸
    上開說明，事實欄二之起訴法條即應予變更，且無須就起訴
    罪名不另為無罪之諭知。
三、撤銷改判之理由及量刑審酌事由：
　㈠原審未詳加勾稽審究卷內各項事證，即遽為被告3人均無罪之
    判決，容有未洽。檢察官上訴意旨執此指摘原判決此部分不
    當，為有理由，自應將原判決關於乙○○、甲○○、丙○○部分均
    予撤銷改判。
　㈡爰審酌被告3人均係原為孟加拉籍之歸化國人，竟不思正途，
    非但未給予孟加拉籍同胞A1、A2適切協助，或依循正當途徑
    報警舉發，反利用A1、A2皆已在臺逾期停留，擔心遭強制遣
    返而不敢聲張、求助之心態，因其等不願再按月支付款項，
    即強抓A1、A2並毆打成傷，顯然漠視我國對於A1、A2人身自
    由及安全之保障，更出手強盜A1身上財物，對其財產法益造
    成危害，所為甚屬不該，又始終虛詞否認犯罪，企圖掩飾丙○○具備相當中文聽、說能力之實情，犯後態度均難認良好；
    再審酌被告3人對A1強盜未遂、對A2剝奪行動自由犯行之參
    與程度相當，尚無明顯之主從之別；兼衡乙○○自陳高中畢業
    、在電腦公司上班，甲○○自陳大學肄業，在電腦公司作電路
    板印刷，丙○○自陳國中畢業，以開卡車運送貨物為業等智識
    程度、家庭經濟生活等一切情狀（原審卷㈡第108、109頁，
    本院卷第262頁），分別改量處如主文第2項所示之刑。
　㈢本院審酌被告3人所犯本案2罪，檢察官、被告3人均仍可提起
    上訴，故認宜待被告3人所犯數罪均確定後，於執行時，再
    由該案犯罪事實最後判決之法院所對應之檢察署檢察官，聲
    請該管法院裁定應執行刑，以妥適保障被告3人定刑之聽審
    權，並減少不必要之重複裁判，避免違反一事不再理原則情
    事之發生，故無庸先定其應執行刑（最高法院110年度台抗
    大字第489號裁定意旨參照）。
四、有關不予沒收之說明：
　　被告3人持以朝A1臉部噴灑之噴霧器，以及毆打A2所用之大
    鎖、棍子均未扣案，無證據足認確屬被告3人所有，且該些
    物品皆取得容易，財產價值不高，不具備刑法上之重要性，
    爰均不予宣告沒收，附此敘明。
據上論斷，應依刑事訴訟法第369條第1項前段、第364條、第299
條第1項前段、第300條，刑法第28條、第302條第1項、第330條
第2項、第1項、第25條第2項，刑法施行法第1條之1第1項，判決
如主文。
本案經檢察官吳佳美提起公訴，檢察官陳玟君提起上訴，檢察官
洪威華到庭執行職務。
中　　華　　民　　國　　111 　年　　3 　　月　　30　　日
                  刑事第二十一庭審判長法　官  林怡秀
                                      法　官  胡宜如
                                      法　官  劉元斐
以上正本證明與原本無異。
如不服本判決，應於收受送達後20日內向本院提出上訴書狀，其
未敘述上訴之理由者並得於提起上訴後20日內向本院補提理由書
（均須按他造當事人之人數附繕本）「切勿逕送上級法院」。
                                      書記官  陳靜雅
中　　華　　民　　國　　111 　年　　3 　　月　　31　　日
附錄：本案論罪科刑法條全文
中華民國刑法第302條
私行拘禁或以其他非法方法，剝奪人之行動自由者，處5年以下
有期徒刑、拘役或9千元以下罰金。
因而致人於死者，處無期徒刑或7年以上有期徒刑；致重傷者，
處3年以上10年以下有期徒刑。
第1項之未遂犯罰之。
中華民國刑法第330條
犯強盜罪而有第321條第1項各款情形之一者，處7年以上有期徒
刑。
前項之未遂犯罰之。